# 公司与农民成立农业合作社，是否可以合并报表？

提问人：倚剑走江湖 时间：2016-06-29 09:58:40
一家种子公司，拟与农民一起成立农业生产合作社。主要提供种子、技术、质量控制等保证产品质量，同时回购产品或者指定采购商。如何设置农业合作社的结构，使得企业可以合并农业合作社的报表？这种情况下，是否适用农业生产者销售的自产农产品免税的情况？有无相关上市公司案例？求各位大侠指导！

回答人：chenyiwei
《农民专业合作社法》规定的农民专业合作社组织机构很难为公司对合作社的控制权提供充分证据，还是要更多地依赖表决权以外的其他权利证明，例如公司通过与该合作社签订协议等方式控制了其农资供应和产品销售渠道，并可控制农资供应和产品销售价格等。
农民专业合作社并非资合性质的公司，其成员大会选举和表决实行一人一票制，成员各享有一票的基本表决权。出资额或者与本社交易量（额）较大的成员按照章程规定，可以享有附加表决权。本社的附加表决权总票数，不得超过本社成员基本表决权总票数的20 ％，并且章程可以限制附加表决权行使的范围。同时，农民专业合作社应当有 5 名以上的成员，其中农民至少应当占成员总数的80%。根据上述规定，尽管公司在其中的权益份额占绝大多数，但是仅可有一票基本表决权，即使加上附加表决权，也不可能过半数。在此情况下，公司能否控制该农民专业合作社，需要谨慎分析和评价。如果基于“事实控制”认为具有控制权的，则应按照《企业会计准则第 33 号——合并财务报表（ 2014 年修订）》及其应用指南和本所操作指南中所给出的“权力来源于表决权以外的其他权利”的相关指引处理。
另外，对于在农民专业合作社中权益的核算，还需注意以下问题： 1 、权益份额问题。由于农民专业合作社组织结构的特殊性，成员在其中拥有的权益份额很可能不等于其净资产乘以出资比例（如对于国家财政直接补助形成的财产，可能有特殊考虑），并且“盈余主要按照成员与农民专业合作社的交易量（额）比例返还”（《农民专业合作社法》第三条），因此在计算相关的投资收益和权益份额时，应充分关注合作社章程和其他相关文件中的特殊约定。 2 、财务会计制度问题。农民专业合作社自身的会计核算应执行财政部发布的《农民专业合作社财务会计制度（试行）》（财会[2007]15号），公司在将其纳入合并范围或者对其进行权益法核算时，应关注该制度与企业会计准则的差异，在统一会计政策的基础上进行合并报表或者权益法核算。